【裁判字號】    89,易,878
【裁判日期】    890524
【裁判案由】    竊盜
【裁判全文】
臺灣板橋地方法院刑事判決                          八十九年度易字第八七八號
    公  訴  人  臺灣板橋地方法院檢察署檢察官
    被      告  乙○○
右列被告因竊盜案件，經檢察官提起公訴 (八十八年度偵字第二五七八六號)，本院
判決如左：
    主  文
乙○○無罪。
    事實及理由
一、公訴意旨略以：被告乙○○於民國八十八年十一月二十七日凌晨一時三十分許，
    在台北縣樹林市○○街一五六號對面，意圖為自己不法之所有，坐上丙○○所有
    ，置於該處，車號為ＧＤＪ－二六九號之重型機車，並徒手於該機車車前之置物
    處翻取價值物品，惟無竊得何等物品，嗣又因發現車頭上鎖，復以徒手抓住車前
    霧燈處強力往前拉，及用力扭轉機車龍頭之方式，企圖牽走該部機車，幸因遭路
    人甲○○發現，並報警處理，始未得逞。因認被告涉有刑法第三百二十條第三項
    、第一項之罪。
二、訊據被告乙○○堅決否認有何竊盜犯行，辯稱：該機車係伊所認之乾表妹「小安
    」所有，因當時下雨，機車發不動，伊幫其發動六、七分鐘後，警方隨即趕至現
    場，惟並無竊取該車之犯意等語。
三、按認定不利於被告之事實，須依積極證據認定，苟積極證據不足為不利於被告事
    實之認定時，即應為有利於被告之認定，更不必有何有利之證據（最高法院七十
    七年度台上字第四六六七號判例參照）。又被告之自白，雖為證據之一種，但必
    與事實相符者為限，若其自白顯有疑義，而審理事實之法院，就其職權調查之所
    得，乃未能證明其自白確與事實相符者，自不得據為認定犯罪事實唯一之基礎（
    最高法院十八年上字第一０八七號判例參照），被告自白既謂須與事實相符，始
    足採為認定犯罪事實之基礎，復按舉輕明重之法理，證人之證言亦須與事實相符
    ，始得採為證據，若該證言顯有疑義，依職權調查結果，亦未能證明該證言與事
    實相符者，自不得採為認定被告犯罪事實之唯一基礎。再者，認定犯罪事實所憑
    之證據，雖不以直接證據為限，間接證據亦包括在內，然而無論直接或間接證據
    ，其為訴訟上之證明，須於通常一般人均不致有所懷疑，而得確信其為真實之程
    度，始得據為有罪之認定，倘其證明尚未達到此一程度，而有合理之懷疑存在時
    ，事實審法院復已就其心證上理由予以闡述，敘明其如何無從為有罪之確信，因
    而為無罪之判決，尚不得任意指為違法（最高法院七十六年台上字第四九八六號
    判例參照）。本件公訴人認被告涉犯竊盜罪嫌，係以證人甲○○之證言，為唯一
    證據，此外並無其他積極事證足以證明該證人之證言確與事實相符，僅憑該證人
    之片面指述，遽認被告有前開竊盜犯行，已有未洽，況且證人甲○○於警訊中初
    供稱：（問：何時？何地？目擊何情形？）我於八十八年十一月二十七日約一時
    三十分許，在台北縣樹林市○○街一五六號對面，有一男子正坐在一台機車上（
    重機車ＧＤＪ─二六九號），雙手伸至該車前之置物箱在翻找物品，後又將車頭
    前輪之霧燈試圖拔下，我上前問該男子在幹嘛，該男子稱是他妹妹的，（問：當
    你趨前盤問時，該男子有無將車移動？及打開車鎖？）沒有，該男子正在轉動龍
    頭，試圖將鎖破壞云云（參見偵查卷第六頁），於偵查中供稱：看到他人坐在機
    車上，身體往前傾，雙手在置物箱內翻東西，翻完後就下車，走向車前要拔下車
    子的霧燈云云（參見偵查卷第二十二頁背面），嗣於本院審理中則改稱：他就是
    翻置物箱，裡面沒有東西，再去拔霧燈，又坐回機車上，並沒有看見他有拆解鎖
    匙舉動，後來由守望相助員經過，才通知警員來，（問：被告有無扭轉機車車頭
    ？）沒有，（問：警訊時稱被告在扭轉車頭，企圖破壞車鎖？）沒看到他那麼做
    ，沒詳細看就簽名回家睡覺，確實沒有看到他扭轉車鎖云云（參見本院八十九年
    三月二十四日訊問筆錄），是證人就被告有無扭轉車鎖而為竊盜行為之證言，未
    見一致，堪否採信，殊屬可疑，況依其所證，被告僅翻動機車置物箱內物品，甚
    而作勢拔下機車霧燈，如以此舉即推論其有竊取該車之犯意，未免失之過苛，又
    被告雖就其所辯，未能提供任何證據，以證該車確為其乾妹妹所有，然證人甲○
    ○之證言，既有上述啟人疑竇之處，即非屬通常一般人均不致有所懷疑，而確信
    其為真實之證據，揆諸前揭說明，應不得據以為不利於被告之認定；此外，復查
    無其他積極證據足認被告有公訴人所指竊盜未遂犯行，茲既不能證明其犯罪，爰
    依法諭知無罪之判決。
四、被告經合法傳喚，無正當理由不到庭，惟本院認本件係應諭知無罪之案件，爰不
    待其陳述逕行判決。
據上論斷，應依刑事訴訟法第三百零一條第一項、第三百零六條，判決如主文。
本案經檢察官程秀蘭到庭執行職務
中      華      民      國      八十九      年     五     月   二十四   日
                                      臺灣板橋地方法院刑事第六庭
                                          法  官  徐  蘭  萍
右正本證明與原本無異
如不服本判決應於判決送達後十日內向本院提出上訴狀
                                          書記官  藍  淑  芬
中      華      民      國    八十九      年     六     月     二     日


司法院資訊處製作；財團法人民間司法改革基金會備份。
